【裁判字號】    89,中簡上,68
【裁判日期】    890523
【裁判案由】    毒品危害防制條例
【裁判全文】
臺灣臺中地方法院刑事判決                        八十九年度中簡上字第六八號
    上  訴  人  臺灣臺中地方法院檢察署檢察官
    被      告  甲○○
右上訴人因被告違反毒品危害防制條例案件，不服本院台中簡易庭八十九年度中簡字
第四十號中華民國八十九年一月四日第一審簡易判決（聲請書案號：台灣台中地方法
院檢察署八十八年度毒偵字第九一四號），提起上訴，及由同署檢察官移送併辦（八
十九年度毒偵字第六九七號），本院合議庭判決如左：
    主  文
原判決撤銷。
甲○○連續施用第二級毒品，累犯，處有期徒刑伍月，如易科罰金，以參佰元折算壹
日。
    事  實
一、甲○○於民國八十四年五月二十九日，因違反肅清煙毒條例及麻醉藥品管理條例
    案件，經法院分別判處有期徒刑二年一月及七月，合併定應執行刑二年六月確定
    ，於八十四年十一月六日送監執行後，於八十五年十一月十九日假釋出監，至八
    十七年三月三十一日假釋期滿執行完畢。復因施用毒品案件，先後二次經裁定送
    觀察、勒戒後，均因無繼續施用毒品之傾向，分別經台灣高等法院台中分院以八
    十七年度上易字第一一六五號判決免刑；及台灣台中地方法院檢察署檢察官以八
    十七年度偵字第二二五九一號為不起訴處分確定。詎甲○○復於八十八年一月二
    十四日十八時許，在台中市○○區○○路二段三三巷八弄十五號六樓施用第二級
    毒品安非他命而為警查獲，經台灣台中地方法院檢察署檢察官分別向本院聲請強
    制戒治及提起公訴，並經本院台中簡易庭判處有期徒刑四月（八十八年度中簡字
    第六０三號），於八十八年八月二日確定，迄今未到案執行。甲○○猶不知悔改
    ，又基於施用毒品之概括犯意，於停止強制戒治付保護管束期間之八十八年八月
    二十三日當日或其前一、二日，及同年十一月十五日當日或其前一、二日，在不
    詳地點，連續施用第二級毒品安非他命二次。嗣分別於八十八年八月二十三日、
    同年十一月十五日，至台灣台中地方法院檢察署觀護人室報到接受採尿，經送檢
    驗結果呈甲基安非他命陽性反應，因而查悉上情。
二、案經台灣台中地方法院檢察署檢察官偵查起訴，及由同署檢察官移送本院併案審
    理。
    理  由
一、訊據被告甲○○矢口否認有何前揭施用安非他命犯行，辯稱：伊未吸食安非他命
    ，八十八年八月間伊想要懷孕，有請中醫師配藥吃藥兩個月，不知為何驗尿報告
    會呈安非他命陽性反應，伊從停止戒治後就沒有再吸食毒品云云。惟查：被告於
    停止戒治付保護管束期間，分別於八十八年八月二十三日、同年十一月十五日至
    台灣台中地方法院檢察署觀護人室報到採尿，經送檢驗結果均呈甲基安非他命陽
    性反應，此有私立中山醫學院附設孫中山先生紀念醫院藥物濫用檢測中心出具之
    尿液檢驗報告書二紙附卷可稽。被告雖以因想懷孕而自八十八年八月間起吃藥兩
    個月，因而尿液才呈甲基安非他命陽性反應等語置辯，然所述服用中藥之情縱認
    屬實，其亦應於同年十月間即停止服用該藥物，何以於同年十一月十五日所採尿
    液仍檢驗有甲基安非安非他命陽性反應？又衡諸常情，若欲懷孕，所服用中藥應
    不致含有安非他命之亢奮劑成分為是。足見被告所辯之情，與常理有違，顯係畏
    罪卸責之詞，不足採信。本件事證已臻明確，被告犯行堪以認定。
二、按毒品危害防制條例對於施用毒品者並未予以除罪，施用毒品之行為仍屬犯罪，
    本應受刑罰之評價。惟因施用毒品者屬「病態性犯人」，毒品危害防制條例為維
    護施用毒品行為人之身心健康，乃明定應施以類似病患治療之觀察、勒戒或強制
    戒治等療程，並僅在該條例第二十條第二項、第二十三條第一項所定之條件下（
    亦即(一)初犯經觀察、勒戒，無繼續施用毒品之傾向；(二)五年內再犯，經觀察、勒
    戒後，無繼續施用毒品之傾向；(三)一犯經觀察、勒戒，有繼續施用毒品之傾向，
    再經強制戒治期滿），始免予刑罰訴追外，對每一施用毒品之行為，仍應予犯罪
    之評價。又毒品危害防制條例第二十二條第二項中段所稱違反保護管束應遵守事
    項情節重大者，得由檢察官聲請法院裁定撤銷停止戒治之規定，應係類如保安處
    分執行法第四條之一第二項前段之立法意旨，僅就已進行之強制戒治處分繼續執
    行，即足收戒除毒癮之治療目的，無再向法院聲請裁定送觀察、勒戒或強制戒治
    之實益，並非限制再犯停止戒治期間之施用毒品行為，「僅」得撤銷停止戒治，
    不得提起公訴，否則停止戒治前施用毒品之行為，應論處刑罰，停止戒治後之施
    用毒品行為，非難性較前者更高，反而不得訴追處罰，無異鼓勵犯罪。本件被告
    前因施用毒品案件，經二次裁定送觀察勒戒後，均認無繼續施用毒品之傾向，分
    別經法院判決免刑及檢察官為不起訴處分確定；又三犯施用毒品案件，復經本院
    判處徒刑四月確定，且經裁定送強制戒治，該強制戒治部分，因執行已滿三月，
    經戒治所評定為合格而無繼續戒治之必要，由檢察官聲請本院裁定停止戒治，所
    餘戒治期間付保護管束（上情有台灣台中地方法院檢察署刑案資料查註紀錄表、
    本院八十八年度中簡字第六０三號判決書及相關裁定書等在卷可參）。被告於停
    止戒治付保護管束期間，再為施用安非他命行為，除同時符合撤銷停止戒治之事
    由外，亦同時為犯罪之行為，應予論罪科刑。故核被告所為，係犯毒品危害防制
    條例第十條第二項之施用第二級毒品罪。被告施用安非他命前後持有安非他命之
    低度行為，為其施用之高度行為所吸收，不另論罪。又先後二次施用安非他命犯
    行，時間緊接，犯罪構成要件相同，顯係基於概括犯意反覆為之，應依連續犯之
    規定以一罪論，並加重其刑。再被告於八十四年五月二十九日，因違反肅清煙毒
    條例及麻醉藥品管理條例案件，經法院分別判處有期徒刑二年一月及七月，合併
    定應執行刑二年六月確定，於八十四年十一月六日送監執行後，於八十五年十一
    月十九日假釋出監，至八十七年三月三十一日假釋期滿執行完畢，此有台灣高等
    法院被告全國前案紀錄表及台灣台中地方法院檢察署刑案資料查註紀錄表各一件
    附卷可稽，其於受有期徒刑之執行完畢後，五年以內再犯有期徒刑以上之本罪，
    為累犯，應加重其刑，並遞加之。原審予以論罪科刑，固非無見，被告否認施用
    毒品安非他命，雖無理由，惟原審未及審究檢察官移送併辦即被告於八十八年十
    一月十五日當日或其前一、二日施用安非他命部分，並依連續犯論以一罪，尚有
    未洽，公訴人就此部分提起上訴即為有理由。原判決既有上開可議之處，自無可
    維持，應由本院撤銷改判。爰審酌被告有施用毒品前科；又因施用毒品案件，業
    經二次觀察、勒戒；及送戒治所執行強制戒治，於戒治期間經評定成效合格而停
    止戒治，竟於付保護管束期間猶再施用安非他命，無視毒品對於自身健康之戕害
    及國家對於杜絕毒品犯罪之禁令，惡性非輕，然本於煙毒犯罪人亦為「病人」之
    考量，其施以長時間戒治處遇，與煙毒犯罪科以刑罰之「特別預防」機制，尚無
    不同，量刑不宜過重等一切情狀，量處如主文所示之刑，並諭知易科罰金之折算
    標準，以示懲儆。
據上論斷，應依刑事訴訟法第四百五十五條之一第一項、第三項、第三百六十九條第
一項前段、第三百六十四條、第二百九十九條第一項前段，毒品危害防制條例第十條
第二項、第二十條第三項前段，刑法第十一條前段、第五十六條、第四十七條、第四
十一條，罰金罰鍰提高標準條例第二條，判決如主文。
中      華      民      國      八十九      年    五    月    二十三    日
                                  審判長法  官  蔡 名 曜
                                        法  官  柯 崑 輝
                法  官  游 文 科
右正本證明與原本無異。
本判決不得上訴。
                                        書記官
中      華      民      國      八十九      年    五    月    二十三    日
附錄論罪科刑法條
毒品危害防制條例第十條第二項：
施用第二級毒品者，處三年以下有期徒刑。


司法院資訊處製作；財團法人民間司法改革基金會備份。
